【裁判字號】    96,上訴,3795
【裁判日期】    970108
【裁判案由】    毒品危害防制條例
【裁判全文】
臺灣高等法院刑事判決                96年度上訴字第3795號
上  訴  人  臺灣宜蘭地方法院檢察署檢察官
被      告  甲○○
 選任辯護人  李蒼棟律師
上列上訴人因被告違反毒品危害防制條例案件，不服臺灣宜蘭地
方法院96年度訴字第49號，中華民國96年8月10日第一審判決（
起訴案號：臺灣宜蘭地方法院檢察署95年度偵字第376號），提
起上訴，本院判決如下：
    主  文
上訴駁回。
    理  由
一、本案經本院審理結果，認第一審判決以不能證明被告甲○○
    犯罪，對被告為無罪之諭知，核無不當，應予維持，並引用
    第一審判決書記載之證據及理由（如附件原審判決書）。
二、檢察官上訴意旨略以：
（一）證人乙○○於原審雖以車禍腦震盪記憶不清為由，而無法
      為具體證述。且經檢察官聲請勘驗證人游燁嫌之警詢錄音
      帶後，因就相關指證被告部分並未有錄音，因而原判決亦
      否定證人游燁嫌於警詢中之證述，可例外依照刑事訴訟法
      第159條之2規定，認定有證據能力。然證人游燁嫌除於警
      詢中指證被告販賣毒品以外，於偵查中亦結稱：「（何時
      開始向甲○○買毒品？）我有向甲○○買毒品，我是去年
      11月份開始向他買毒品，是買安非他命及海洛因，我是一
      直買到今年4月21日為警查獲為止」、「（多久買1次？）
      今年我只有向他買1次，時間是4月初，是他託人找我，在
      羅東鎮○○路29號向他買海洛因及安非他命合計3萬6千元
      」、「（去年十月份向甲○○買幾次毒品？）11、12月間
      都有，但次數不多」、「（在哪裡交貨？）宜蘭市台大校
      園女中路135號8樓及體育路29號他住的地方」等語甚詳，
      是由證人乙○○於偵查中證述情節觀之，其就與被告交易
      之時間、地點甚至金額及購買毒品之種類均陳述綦詳，要
      難以其於審理中無法證述或刻意迴避證述，即否定其於偵
      查中證述之真實性。
（二）證人丙○○於偵查中結證：曾向被告購買海洛因及安非他
      命；雖於原審證稱：係與被告合資購買云云。然其就為何
      先前認知係向被告購買，而於審理中之認知卻為合資購買
      之緣由，則陳稱：「當時的認知是以為這樣就是跟他買毒
      品，錢是拿給他沒有錯，但其實大家是一起出資購買，至
      於他向誰買，我就不知道，我是進去監獄之後問人家，人
      家說這樣不算向他買」等語。顯見證人丙○○係因入監後
      ，經與他人討論之後。方改變其證述內容為與被告合資購
      買，則其先前於警詢、偵查中之證述尚未受到外力污染，
      應具有較高之可信度。
（三）又證人丙○○於原審，既證述係與被告合資購買，則其如
      此證述方式並無法認定被告為其毒品來源，其毒品來源應
      為他人，則證人丙○○應無法因其於原審之證述，使其先
      前販賣毒品案件獲得減刑。且其若有意藉誣陷被告獲得減
      刑，理應於原審保持一貫於警詢及偵查中之證述，方有可
      能達成其目的。是就此觀之，證人丙○○縱曾向警方表示
      ，希望藉由其指證而查獲上手，並圖因此而減輕其本身販
      賣毒品之罪責，然尚難因此即全盤否定其於偵查中證述之
      真實性。
（四）再者，證人丙○○於原審已證述：「（與甲○○是否很熟
      的朋友？）還好」等語。然其與甲○○之毒品往來金額卻
      高達一、兩百萬元（見原審筆錄），而海洛因及安非他命
      均屬量少價昂之物，且為政府查緝甚嚴之違禁物，果被告
      無利可圖，又豈會甘冒犯罪之風險，從中為證人丙○○代
      購高達一、兩百萬元之毒品？
（五）從而，本件證人丙○○縱於原審證稱係與被告合資購買，
      然證人於原審之證述要與事理不符，顯係事後迴護被告之
      詞，應不足採信。
（六）綜上所述，本件被告應確有販賣毒品予證人丙○○、乙○○。縱認僅憑證人丙○○之證述，不能認定被告有從中牟
      利之事實，然證人丙○○於原審既仍堅稱：「有自被告取
      得毒品，並有交錢予被告」等語。則被告縱不構成販毒毒
      品之罪責，然其行為亦應該當轉讓毒品之罪責。
三、經查：
（一）按犯罪事實應依證據認定之，無證據不得認定犯罪事實，
      刑事訴訟法第154條第2項定有明文。又施用毒品者，其所
      稱向某人購買之供述，須補強證據以擔保其供述之真實性
      。良以施用毒品者其供述之憑信性本不及於一般人，況施
      用毒品者其供出來源，因而破獲者，法律復規定得減輕其
      刑，其有為偵查機關誘導、或為邀輕典而為不實之陳述之
      可能，其供述之真實性自有合理之懷疑。是最高法院一貫
      之見解，認施用毒品者關於其向某人購買毒品之供述，必
      須補強證據佐證，以擔保其供述之真實性，俾貫澈刑事訴
      訟無罪推定及嚴格證明之基本原則。此所謂補強證據，必
      須與施用毒品者關於相關毒品交易之供述，具有相當程度
      之關連性，且足使一般人對於施用毒品者之供述無合理之
      懷疑存在，而得確信其為真實，始足當之。若毒品購買者
      之供述證據，本身已有重大瑕疵，依嚴格證明之法則，苟
      已無法憑為犯罪事實之認定時，自無再論補強證據之必要
      ，其理甚明（參見最高法院87 年台上字第2580號判決，
      95年度台上字第6850號判決）。
（二）訊據被告仍堅決否認有販賣第一級毒品海洛因、販賣第二
      級毒品安非他命之犯行，並辯稱：我是冤枉的，我沒有販
      賣毒品，丙○○、乙○○胡亂攀誣我等語。
（三）關於被告是否販賣第一級毒品海洛因、販賣第二級毒品安
      非他命予證人丙○○、乙○○乙節，除丙○○、乙○○於
      被查獲當日稱海洛因係購買自被告外，丙○○、乙○○尚
      證稱另曾向被告購買多回第一級毒品海洛因、第二級毒品
      安非他命，惟此除僅有證人丙○○、乙○○2人之指訴外
      ，並無其他佐證，可資證明；且除丙○○、乙○○被查獲
      當日有扣案之毒品可供檢驗外，其他所謂購買多次，亦乏
      所謂購買得自被告之毒品可供檢驗。另證人丙○○、乙○○指訴自被告購買多回海洛因、安非他命之時間、地點、
      數量、價格，均缺乏明確之旁證，即缺乏補強證據，可資
      證明。是以，自難徒憑證人丙○○、乙○○2人之指訴，
      及其查獲時所採取之尿液經檢驗呈安非他命類、鴉片類陽
      性反應，即遽認被告有販賣第一級毒品海洛因、販賣第二
      級毒品安非他命之犯行。
（四）證人丙○○、乙○○（原名游梓薇）均有多次違反麻醉藥
      品管理條例、違反毒品危害防制條例紀錄（分別參見本院
      93年度上訴字第1394號卷、臺灣宜蘭地方法院93年度訴字
      第188號卷附本院被告全國前案紀錄表），證人丙○○、
      乙○○既曾進出監所多次，已有經驗與熟諳法律常識。證
      人丙○○本身亦有販賣第一級毒品海洛因、販賣第二級毒
      品安非他命之罪行（本院93年度上訴字第1394號以販賣論
      罪），其等為減本身所涉毒品之刑責，難免任意供稱被告
      係販賣毒品之人，以冀圖本身獲減刑之利益。職是，尚難
      以證人丙○○、乙○○單方而有違事理之證言，即率爾認
      定被告有販賣第一級毒品之行為。
（五）警員黃文熙自92年3月16日聲請開始對於包括被告在內之7
      人共14門號電話實施通訊監察，未發現被告或其女友蔡玉
      辰或綽號小楊者曾於92年4、5月間至周年10月15日止以00
      00000000、0000000000、0000000000、0000000000、0000
      000000、0000000000號之行動電話，與證人丙○○000000
      0000、0000000000行動電話有任何聯絡。丙○○涉案時，
      其被監聽之電話，亦查無與被告有任何聯繫。
（六）乙○○指稱：曾以電話0000000000號打給被告使用之0000
      000000、0000000000號，與被告談數量及價錢，約定地點
      取貨。惟電話公司回函，上開電話非被告所租用或持有。
      警員黃文熙通訊監察結果，亦無二人以上開電話通聯之紀
      錄，可資比對。
（七）我國刑事訴訟制度業已修正為以當事人進行主義為主，職
      權進行主義為輔，檢察官立於原告之地位，其對於被告之
      犯罪事實，本負有積極舉證之義務，且刑事被告原無自證
      無罪之義務，其在訴訟上所為之辯解，只須達於對起訴事
      證提出合理質疑之程度為已足，檢察官如對被告所舉反證
      仍有爭執，即應依照刑事訴訟法第161條規定，自負積極
      舉證釋疑之責任。本案被告已提出如上答辯，檢察官所舉
      證據尚未足使本院產生有罪之心證，自屬不能證明被告犯
      罪。
（八）綜上所述，起訴意旨所提出被告販賣毒品之證據，尚有諸
      多合理懷疑之處。此外，復無其他積極事證，可認被告確
      有販賣毒品之犯行，自不能證明被告犯罪。
四、原判決以不能證明被告犯罪而為無罪之諭知，並無不合。檢
    察官上訴意旨仍執前詞指摘原判決不當，為無理由，應予駁
    回。
據上論斷，應依刑事訴訟法第373條、第368條，判決如主文。
本案經檢察官賴俊雄到庭執行職務。
中    華    民    國    97    年    1     月    8     日
                  刑事第十六庭  審判長法  官  葉騰瑞
                                      法  官  吳鴻章
                                      法  官  王炳梁
以上正本證明與原本無異。
檢察官如不服本判決，應於收受送達後十日內向本院提出上訴書
狀，其未敘述上訴之理由者並得於提起上訴後十日內向本院補提
理由書（均須按他造當事人之人數附繕本）。
被告不得上訴。
                                      書記官  廖逸柔
中    華    民    國    97    年    1     月    8     日
附件：
臺灣宜蘭地方法院刑事判決                96年度訴字第49號
公  訴  人  臺灣宜蘭地方法院檢察署檢察官
被      告  甲○○  男  42歲（民國○○年○月○○日生）
                    身分證統一編號：Ｚ000000000號
                    住宜蘭縣羅東鎮居仁里忠義巷59號
選任辯護人  李蒼棟律師
上列被告因毒品危害防制條例案件，經檢察官提起公訴（95年度
偵字第376號），本院判決如下：
    主  文
甲○○無罪。
    理  由
一、公訴意旨略以：被告甲○○分別基於販賣第一級毒品海洛因
    與第二級毒品安非他命之概括犯意，（一）自民國92年4、5
    月間某時起至同年10月15日止，在宜蘭縣羅東運動公園網球
    場等處，以第一級毒品海洛因每錢新台幣（下同）10,000元
    至20,000元不等、第二級毒品安非他命每兩30,000元之價格
    ，連續販賣第一級毒品海洛因及第二級毒品安非他命與丙○○近30次。（二）自92年11月某時起至93年4月初某時止，
    在宜蘭縣宜蘭市○○路135號8樓及羅東鎮○○路29號住處等
    處，販賣第一級毒品海洛因及第二級毒品安非他命與乙○○
    ，因認被告涉犯毒品危害防制條例第4條第1項之販賣第一級
    毒品罪嫌及同條第2項之販賣第二級毒品罪嫌。
二、按犯罪事實應依證據認定之，無證據不得推定其犯罪事實，
    刑事訴訟法第154條第2項定有明文。次按事實之認定應憑證
    據，如未能發現相當證據，或證據不足以證明，自不能以推
    測或擬制之方法為裁判之基礎；又認定不利於被告之事實，
    須依積極證據，苟積極證據不足為不利於被告事實之認定時
    ，即應為有利於被告之認定，更不必有何有利之證據（最高
    法院40年台上字第86號、30年上字第816號判例參照）。又
    按犯麻醉藥品管理條例第13條之1第2項各款之罪，供出麻醉
    藥品來源因而破獲者，得減輕其刑，該條例第13條之3定有
    明文；則吸用或販賣麻醉藥品之人，如供出該等藥品之來源
    因而破獲者，既得獲邀減輕其刑之寬典，為擔保其所為不利
    於己及該等藥品提供人之陳述的真實性，自應有足以令人確
    信其陳述為真實之補強證據，始能資為論罪之依據。而所謂
    補強證據，則指該項陳述本身之外，其他足以與之相互利用
    ，本於推理作用，在客觀上足以使人對之產生確信之心證者
    ，始足當之（最高法院89年度台上字第3081號判決參照）。
三、公訴人認被告涉犯上開罪嫌，無非以：證人丙○○、乙○○
    偵查之證述及93年度他字第23號卷內通信監察譯文1份資為
    論據。訊據被告則堅決否認上開犯嫌，辯稱：伊不認識丙○○、乙○○二人，亦從未販賣安非他命與丙○○、乙○○等
    語。
四、關於證人丙○○指證被告涉嫌販賣毒品部分，經查，證人丙○○於偵查中固證稱：毒品係向被告買的，於警訊指證被告
    販賣毒品之陳述實在等語（95年度偵字第376號卷第59、60
    、62頁），並經結證在卷。於本院審理時則結證證稱：伊於
    警訊之供述內容不實在。伊有跟被告拿過毒品海洛因及安非
    他命，每次金額均購買20,000元至180,000元不等，海洛因
    每錢10,000元至20,000元計算，安非他命每兩30,000元計算
    ，次數約二、三十次，金額共計約2,000,000元左右，惟實
    情應係伊與被告一起出資向他人買毒品，並非向被告購買毒
    品等語（本院卷第77頁）。依證人丙○○上開證述，關於指
    證被告交付伊第一級毒品海洛因及第二級毒品安非他命，伊
    則交付金錢與被告等情，固屬明確。惟查：證人丙○○係因
    涉嫌販賣毒品案件遭查獲，於警訊、偵查中均供述毒品之上
    游為被告，並表明伊供出毒品來源希望警方因而破獲，而邀
    減刑之寬典，有各該筆錄在卷可參（95年度偵字第376號卷
    第58、62頁）。則丙○○既為販賣毒品之人，其供出毒品之
    來源因而破獲者，既得邀減輕其刑之寬典，其就毒品來源所
    為之供述，虛偽之危險性較高，為擔保其真實性，自須有相
    當之補強證據，始能採為論罪之依據。不能僅憑證人丙○○
    之指證，即遽認被告有販賣毒品之犯行。
五、關於證人乙○○指證被告涉嫌販賣毒品部分：
（一）證人乙○○於警訊之陳述，為被告以外之人在審判外之陳
      述，因與其於審判中陳述不符，為公訴人主張依刑事訴訟
      法第159條之2斟酌其證據能力。惟經本院勘驗乙○○警訊
      錄影光碟片之結果，並無關於證人乙○○於警訊中指證被
      告販賣毒品之錄影，有本院勘驗筆錄在卷可參（本院卷第
      116至123頁），此外公訴人復未舉其他證據證明證人乙○○於警訊之陳述具有較為可信之特別情況，此部分應認無
      證據能力，合先敘明。
（二）證人乙○○固於偵查中證稱：伊於92年11月起至93年4月
      21日止有向被告買毒品海洛因及安非他命，92年11、12月
      間係使用行動電話0000000000號撥打被告0000000000號行
      動電話聯絡交易毒品事宜，交易地點在宜蘭市台大校園女
      中路135號8樓及羅東鎮○○路29號被告住處，93年時只在
      4月間買過一次，為海洛因及安非他命合計36,000元，這
      次是以行動電話0000000000號撥打被告0000000000號行動
      電話等語（93他字第23號卷第25至26頁）。惟於本院審理
      時則對其於偵查中是否為上開證述，均推稱忘記了等語（
      本院卷第83至85頁），則證人乙○○之證言先後不一，顯
      有瑕疵，其證言之證明力薄弱，不足做為認定被告販賣毒
      品犯行之依據。
六、復查，證人乙○○於偵查中證稱於93年4月間向被告購買毒
    品之數量達36,000元、證人丙○○則於偵查中證稱因購買毒
    品交付被告達2,000,000元，則上開二名證人所指渠等各與
    被告為毒品交易之數量頗鉅，然本件竟無查獲任何物證足以
    佐證被告有販賣毒品之犯行。另卷附通信監察譯文1份上所
    載通話人之電話，亦無證據證明係被告所使用，更無被告與
    證人丙○○、乙○○通話之紀錄。綜上，本件關於被告涉嫌
    販賣毒品與丙○○等情，除丙○○之指述外，全無其他補強
    證據可佐。被告涉嫌販賣毒品與乙○○部分，亦僅有證人乙○○有瑕疵之指證為據，本院認依公訴人所舉上開證據，對
    被告是否涉犯販賣毒品之犯行，顯有合理之可疑。依「罪證
    有疑，利於被告」之證據法則，則不得遽為不利被告之認定
    ，本件不能證明被告犯罪，依法應為無罪之諭知。
據上論斷，應依刑事訴訟法第301條第1項判決如主文。
本案經檢察官沈念祖到庭執行職務
中    華    民    國    96    年    8     月    10    日
                  刑事第四庭  審判長法  官  謝佩玲
                                    法  官  蘇錦秀
                                    法  官  辜漢忠
以上正本證明與原本無異。
如不服本判決應於收受本判決後10日內向本院提出上訴書狀，並
應敘述具體理由。若未敘述理由者，應於上訴期間屆滿後20日內
向本院補提理由書狀(均須按他造當事人之人數附繕本)。
                                    書記官  林慶生
中    華    民    國    96    年    8     月    13    日


司法院資訊處製作；財團法人民間司法改革基金會備份。
